【裁判字號】    98,易緝,166
【裁判日期】    980930
【裁判案由】    侵占等
【裁判全文】
臺灣臺北地方法院刑事判決             98年度易緝字第166號
公  訴  人  臺灣臺北地方法院檢察署檢察官
被      告  乙○○
選任辯護人  盧之耘律師
上列被告因侵占等案件，經檢察官提起公訴（九十七年度偵字第
二二六一八號）及移送併辦審理（九十八年度偵字第一○八一號
），被告於準備程序中為有罪之陳述，經本院合議庭裁定改由受
命法官獨任進行簡式審判程序，判決如下：
    主  文
乙○○乘他人急迫貸以金錢，而取得與原本顯不相當之重利，處
有期徒刑月，如易科罰金，以新臺幣壹仟元折算壹日；又意圖
為自己不法之所有，而侵占自己持有他人之物，處有期徒刑肆月
，如易科罰金，以新臺幣壹仟元折算壹日。應執行有期徒刑陸月
，如易科罰金，以新臺幣壹仟元折算壹日。
    事  實
一、乙○○基於乘他人有資金急迫之需，貸予款項而收取與原本
    顯不相當重利之犯意，乘甲○○需款孔急之際，以「莊志豪
    」之名義，於民國九十六年七月二十三日上午十時許，在臺
    北市信義區○○○路○段二九四號附近，以每週計算一期利
    息，每期利息新臺幣（下同）五萬元，貸與四十萬元予甲○○，並要求甲○○提供其所有、車牌號碼○六二八─ＤＴ號
    之賓士牌自用小客車作為擔保，以月息百分之五十三點五七
    之重利，貸予甲○○金錢，取得與原本顯不相當之重利。甲○○於繳交六週共計三十萬元之利息後，深感不堪負荷，於
    九十六年九月初向乙○○表示願意歸還本息，要求歸還前開
    車輛，詎乙○○明知甲○○有意返還本息取回擔保之系爭車
    輛，竟仍於九十六年九月十三日（起訴書誤載為九十六年九
    月十一日）後某日，意圖為自己不法之所有，以變易持有為
    所有之意思將該車侵占入己後，在臺北市中山區○○○路一
    四六號五樓丙○○之住處，向丙○○佯稱：其與甲○○係朋
    友關係，甲○○願意交付該車作為其借款之擔保等語，向丙○○借款，致丙○○因而陷於錯誤，以為乙○○有權處分該
    車而借款七十萬元。嗣於九十七年九月間某日，甲○○在丙○○之住處尋獲該自用小客車逕自取回，經甲○○及丙○○
    分別質問乙○○，始查知上情。
二、案經甲○○訴由臺北市政府警察局信義分局報告暨丙○○訴
    由臺灣臺北地方法院檢察署（下稱臺北地檢署）檢察官偵查
    起訴。
    理  由
一、本件被告所犯非死刑、無期徒刑、最輕本刑為三年以上有期
    徒刑之罪，或高等法院管轄第一審之案件，被告於本院準備
    程序中，就被訴事實為有罪之陳述，經告以簡式審判程序之
    旨，並聽取檢察官、被告及辯護人之意見後，本院裁定進行
    簡式審判程序，是本件之證據調查，依刑事訴訟法第二百七
    十三條之二規定，不受同法第一百五十九條第一項、第一百
    六十一條之二、第一百六十一條之三、第一百六十三條之一
    及第一百六十四條至第一百七十條規定之限制，合先敘明。
二、上揭事實一之部分，業據證人甲○○、丙○○、任巧薏、李
    軍漢分別於警詢、檢察事務官調查及檢察官偵查中證述明確
    ，並有證人甲○○銀行對帳單影本（臺北地檢署九十七年度
    偵字第二二六一八號卷第三二至三五頁、第三七頁參照）、
    被告乙○○化名「莊志豪」之名片影本（同上偵查卷第三六
    頁參照）、車牌號碼○六二八─ＤＴ號自用小客車違規查詢
    表（同上偵查卷第九四、九五頁參照）等件在卷可稽，且經
    被告乙○○於本院九十八年九月十六日審理時供承不諱（本
    院當日審判筆錄參照），是依(一)證人甲○○、丙○○、任巧
    薏、李軍漢之證述及(二)證人甲○○銀行對帳單影本、被告乙○○化名「莊志豪」之名片影本、車牌號碼○六二八─ＤＴ
    號自用小客車違規查詢表等補強證據已足資擔保被告於本院
    審理中所為之上開任意性自白具有相當程度之真實性，而得
    確信被告前述自白之犯罪事實確屬真實，從而依被告前述自
    白及上開補強證據已足認定被告乙○○確有為上開事實一部
    分所示重利、侵占及詐欺取財之犯行。
三、核被告所為，係犯刑法第三百四十四條之重利罪、同法第三
    百三十五條第一項之侵占罪及同法第三百三十九條第一項之
    詐欺取財罪。按一行為而觸犯數罪名者，為想像競合犯，應
    從一重處斷。所謂從一重處斷，依刑法第三十五條規定，應
    就所犯之數罪中，擇其所犯法條之本刑最重之一罪處罰，若
    所犯法條相同，而可就其構成要件之基本犯罪區別其輕重者
    ，仍應以其基本犯罪之本刑最重者處罰，倘所犯各罪輕重相
    等者，則審酌犯罪情節，擇一處斷（最高法院著有九十四年
    度臺上字第七八六號判決意旨可參）。被告以告訴人甲○○
    所有供擔保借款用之自用小客車，佯為有權處分而持向告訴
    人丙○○借款並提供擔保，係一行為同時觸犯刑法第三百三
    十五條第一項侵占罪及同法第三百三十九條第一項詐欺取財
    罪，而刑法侵占罪及詐欺取財罪法定本刑同為「五年以下有
    期徒刑、拘役或科或併科一千元以下罰金」，爰審酌被告侵
    占系爭自小客車之價值達一百八十萬元，業據告訴人甲○○
    於警詢陳述明確，依上開所述，應論以犯罪情節較重之侵占
    罪。被告所犯重利罪及侵占罪，犯意各別，行為互殊，應予
    分論併罰。爰審酌被告於行為時正值青年，不思循正當方式
    以己力獲得財物，竟圖謀重利，復侵占告訴人甲○○提供之
    擔保品，再以詐欺之方式騙取告訴人丙○○之借款，侵害告
    訴人等之財產法益並影響社會經濟交易秩序，惟坦承犯行，
    犯後態度尚可，暨其智識程度、告訴人損害金額及迄未與告
    訴人等達成和解等一切情狀，分別量處如主文所示之刑，並
    定其應執行之刑，及諭知易科罰金之折算標準，以資警惕。
四、臺北地檢署檢察官移送本院併辦之該署九十八年度偵字第一
    ○八一號被告乙○○詐欺案件，如前所述，被告此部分犯行
    ，與檢察官起訴書犯罪事實欄所記載被告侵占之犯行，為裁
    判上一罪之想像競合犯，本院自得就檢察官上開併辦部分，
    於本件併為審理、判決，附此敘明。
據上論斷，應依刑事訴訟法第二百七十三條之一第一項、第二百
九十九條第一項前段，刑法第三百三十五條第一項、第三百三十
九條第一項、第三百四十四條、第五十五條、第五十一條第五款
、第四十一條第一項前段、第八項，刑法施行法第一條之一，判
決如主文。
本案經檢察官孫沛琦到庭執行職務。
中    華    民    國    98    年    9     月    30    日
                  刑事第九庭    法  官  徐淑芬
上正本證明與原本無異。
如不服本判決應於收受送達後十日內向本院提出上訴書狀，並應
敘述具體理由；其未敘述上訴理由者，應於上訴期間屆滿後二十
日內向本院補提理由書（均須按他造當事人之人數附繕本）「切
勿逕送上級法院」。告訴人甲○○、丙○○如對於本判決不服者
，應具備理由請求檢察官上訴，其上訴期間之計算係以檢察官收
受判決正本之日期為準。
                                書記官  劉郅享
中    華    民    國    98    年    9     月    30    日
附錄本案論罪科刑法條全文：
中華民國刑法第三百三十五條
意圖為自己或第三人不法之所有，而侵占自己持有他人之物者，
處五年以下有期徒刑、拘役或科或併科一千元以下罰金。
前項之未遂犯罰之。
中華民國刑法第三百三十九條
意圖為自己或第三人不法之所有，以詐術使人將本人或第三人之
物交付者，處五年以下有期徒刑、拘役或科或併科一千元以下罰
金。
以前項方法得財產上不法之利益或使第三人得之者，亦同。
前二項之未遂犯罰之。
中華民國刑法第三百四十四條
乘他人急迫、輕率或無經驗貸以金錢或其他物品，而取得與原本
顯不相當之重利者，處一年以下有期徒刑、拘役或科或併科一千
元以下罰金。


司法院資訊處製作；財團法人民間司法改革基金會備份。
